【裁判字號】    88,上易,5571
【裁判日期】    890131
【裁判案由】    傷害
【裁判全文】
臺灣高等法院刑事判決                          八十八年度上易字第五五七一號
    上  訴  人  臺灣板橋地方法院檢察署檢察官
    被      告  甲○○
右上訴人因被告傷害案件，不服臺灣板橋地方法院八十八年度易字第一三一九號，中
華民國八十八年十月二十九日第一審判決（起訴案號：臺灣板橋地方法院檢察署八十
七年度偵字第二六七七六號）提起上訴，本院判決如左：
    主  文
原判決撤銷。
甲○○傷害人之身體，處罰金貳仟元，如易服勞役，以參佰元折算壹日。
    事  實
一、甲○○於民國八十七年十月七日十四時許，在台北縣五股鄉○○路○段二三三號
    中國石油股份有限公司五股油庫辦公室，因先前廣播緊急召回同事乙○○，而與
    乙○○發生口角爭執，兩人隨即在辦公場所互毆，甲○○並基於傷害之犯意，以
    手推打乙○○前胸，致乙○○受有前胸窩部挫傷、紅腫等傷害。甲○○自己亦受
    傷害（乙○○涉傷害部分另案處理）。
二、案經被害人乙○○訴由臺灣板橋地方法院檢察署檢察官偵查起訴。
    理  由
一、訊據被告甲○○固坦承於前揭時、地與告訴人乙○○發生口角爭執，但否認有傷
    害犯行，辯稱：當時因業務之需要而經主管同意後，以廣播系統喚回乙○○，詎
    乙○○竟因而心生不滿，口出穢言，經伊口頭制止後，乙○○竟動手毆打伊，伊
    則恪遵公司之規定，未予還手，伊無推告訴人之胸部，告訴人當時亦無跌倒，反
    而是告訴人打傷伊云云。
二、惟查：（一）右揭犯罪事實業據告訴人乙○○於偵審中指訴綦詳，告訴人受有前
    胸窩部挫傷、紅腫之傷害，並有陽明外科診所八十七年十月七日驗傷診斷證明書
    乙紙可資參酌。（二）證人即當日前往中國石油股份有限公司五股油庫承作第七
    號油池除草工作，而目擊上揭衝突經過之包商張家銘亦於偵查中證稱：當天下午
    兩點左右，去該辦公室找乙○○時，看到有人與乙○○爭吵，並看到高個子（按
    指被告）推謝，二人互相拉扯，高個子應是推乙○○胸前，二人拉扯很快被員工
    拉開等語。參以告訴人所指、證人證詞、及診斷書所載：告訴人受傷部位係前胸
    ，三者均相符，是以被告較告訴人身材高出許多，雙方因爭執進而產生肢體衝突
    ，有互毆之事實應甚明；告訴人事發當日受有外傷，應係被告毆及所致而無疑。
    （三）至證人黃民嗣雖於偵查中陳述：未見被告動手毆打乙○○云云，惟黃民嗣
    當日係立於前開辦公室櫃檯之外，而被告與告訴人間發生衝突之地點，則於前開
    辦公室櫃檯之內，此有現場圖乙紙及現場照片附偵查卷足據，衡諸常情，證人黃
    民嗣乃礙於地理位置之限制，致未能窺得事件之全貌，是其證詞尚難為有利被告
    之證明。（四）又侵害已過去後之報復行為，與無從分別何方為不法侵害之互毆
    行為，均不得主張防衛權，此有最高法院三十年上字第一四號判例足供參酌
    。本件被告與告訴人口角拉扯之情已如前述，雖卷附中國石油股份有限公司台北
    營業處五股油庫員工毆打案查證報告認乙○○似為加害人而非受害人，惟依刑事
    訴訟法第一百五十九條規定，該報告係屬審判外之陳述，不得採為認定事實之證
    據；又被告另對告訴提出傷害告訴，依卷附被告之診斷書所載，其傷勢較告訴人
    為重，因而縱事後有告訴人長官陪同向被告道歉之情事，亦不得就此認定果係被
    告僅有防衛而無互毆；又本院係依右揭積極證據認定本案之犯罪事實，因之測謊
    結果僅能供參考，並無拘束法院之效力，亦不足為被告有利之證明。綜上所述，
    被告所辯應係卸責之詞，其犯行堪以認定。
三、核被告所為，係犯刑法第二百七十七條第一項之傷害罪。原審遽為被告無罪之諭
    知，尚有未洽。檢察官上訴為有理由，應由本院將原判決撤銷改判。爰審酌被告
    之品行、犯罪之動機、目的等一切情狀，量處如主文第二項所示之刑，並諭知易
    服勞役之折算標準，以資懲儆。
據上論斷，應依刑事訴訟法第三百六十九條第一項前段、第三百六十四條、第二百九
十九條第一項前段，刑法第二百七十七條第一項、第四十二條第二項、罰金罰鍰提高
標準條例第一條前段、第二條，判決如主文。
本案經檢察官沈明倫到庭執行職務。
中    華    民    國    八十九    年      一        月      三十一      日
                        臺灣高等法院刑事第十九庭
                            審判長法  官  陳  祐  治
                                  法  官  呂  永  福
                                  法  官  陳  晴  教
右正本證明與原本無異。
不得上訴。
                                  書記官  黃  麗  玲
中    華    民    國    八十九    年      二        月       九         日
附錄：本案論罪科刑法條全文
刑法第二百七十七條第一項
傷害人之身體或健康者，處三年以下有期徒刑、拘役或一千元以下罰金。


司法院資訊處製作；財團法人民間司法改革基金會備份。
